【裁判字號】    95,交聲更,9
【裁判日期】    950731
【裁判案由】    交管條例聲異
【裁判全文】
臺灣板橋地方法院交通事件裁定         95年度交聲更字第9號
移送  機關  交通部公路總局臺北區監理所
異  議  人
即受處分人  甲○○
上列異議人即受處分人因違反道路交通管理處罰條例案件，對於
交通部公路總局臺北區監理所民國94年8 月18日所為之裁決（原
處分案號：北監營字第裁40-ZF0000000號），聲明異議，本院於
94年10月12日以94年度交聲字第1554號裁定後，受原處分機關不
服，提起抗告，經臺灣高等法院於95年2 月22日以94年度交抗字
第877 號裁定撤銷發回，本院更為裁定如下：
    主  文
原處分撤銷。
甲○○不罰。
    理  由
一、按行為後法律或自治條例有變更者，適用行政機關最初裁處
    時之法律或自治條例；但裁處前之法律或自治條例有利於受
    處罰者，適用最有利於受處罰者之規定，行政罰法第5 條定
    有明文。查本件違規行為發生後，道路交通管理處罰條例業
    於94年12月28日修正公布，並於95年7 月1 日施行，惟本件
    違規行為發生時及原處分機關之裁決時，均在該條例修正施
    行之前，揆諸上揭規定，應適用修正前之規定，無新舊法比
    較適用問題，合先敘明。次按本條例關於車輛所有人之處罰
    ，如應歸責車輛駕駛人者，處罰車輛駕駛人，道路交通管理
    處罰絛例第85條第2 項定有明文；又違反道路交通管理事件
    統一裁罰標準及處理細則第24條明文規定：逕行舉發違反道
    路交通管理事件，經汽車所有人依通知單之應到案日期前到
    案，並告知違規駕駛人姓名、身分證統一編號及住址者，處
    罰機關應即另行通知違規駕駛人到案依法處理，逾應到案日
    期，處罰機關應依本條例第85條第3 項規定處罰該汽車所有
    人。再按違反道路交通管理事件統一裁罰標準及處理細則第
    11 條 第1 項第3 款係規定：對於違反道路交通管理處罰條
    例之行為，逕行舉發者，應按「已查明」之資料填註車牌號
    碼、車輛種類、車主姓名或名稱及地址，並於通知單上空白
    處加註逕行舉發之文字後，由舉發機關「送達」被通知人；
    又違反道路交通管理事件統一裁罰標準及處理細則第5 條規
    定：處理違反道路交通管理事件，有關文書送達之程序，依
    「行政程序法」之規定。
二、原處分意旨略以：本件受處分人甲○○於90年10月25日15時
    9分許，駕駛車牌號碼2B-969號營業一般小客車，行經國道3
    號公路北向車道70公里處時，在速限為時速90公里之該路段
    ，以時速111 公里速度高速行駛，超速21公里，經內政部警
    政署國道公路警察局第六警察隊值勤警員陳秋琳依採證照片
    以公警局交字第ZF0000000 號舉發違反道路交通管理事件通
    知單（下稱舉發通知單）逕行舉發，嗣汽車所有人即正義交
    通有限公司（下稱正義公司）於90年12月4 日應到案日期前
    ，依違反道路交通管理事件統一裁罰基準及處理細則第24條
    規定檢附舉發通知單1 紙、採證照片1 幀、車輛租賃合約書
    、駕駛人駕駛執照影本各1 份足證違規駕駛人為何人等文件
    ，向臺北市交通事件裁決所申請將本件違規案件歸責於汽車
    駕駛人即受處分人甲○○，再經該裁決所行文原處分機關審
    核上開資料後依法歸責於受處分人甲○○，並重定新到案日
    期另行通知受處分人甲○○到案處理，嗣受處分人甲○○未
    於91年1 月18日之新到案日期前前往指定處所聽候裁決且繳
    納罰鍰結案或陳述意見，原處分機關乃依上揭道路交通管理
    處罰條例第33條第1 項及違反道路交通管理事件統一裁罰基
    準表之規定，於94年8 月18日裁處受處分人甲○○罰鍰新臺
    幣3,000 元。
三、聲明異議意旨略以：本件異議人甲○○看報紙廣告分期3年
    向銀行貸款1輛新的黃色計程車，當時是和一位小姐及年輕
    男孩子簽多份合約，和用說的，手續很簡便，後來到臺北市
    ○○○路1號小客車營業登記處申請1份營業登記證正義公司
    。因在90年10月中旬，有一次駕駛ZB-969號黃色計程車1部
    ，因日期我記不清楚，共有3件即CG0000000號、CG0000000
    號、ZF0000000號，並補充3項內容，重點保險桿有噴紅字，
    異議人車輛好像是沒有紅字車輛等語。
四、經查：
  (一)本件受處分人即異議人甲○○經舉發、裁處及聲明異議之違
    規案件共有3 件，分別為：(1)90年10月25日在國道三號高速
    公路北向70公里超速行駛（原裁決書案號：北監營字第裁40
    -ZF0000000號）；(2)90年10月31日在臺北縣新莊市○○路16
    9 號旁超速行駛（原裁決書案號：北監營字第裁40-CG00000
    00號）；(3)90年12月6 日在八里鄉台15米倉加油站前超速行
    駛（原裁決書案號：北監營字第裁40-CG0000000號），惟上
    開(2)、(3)所示二件交通違規案件分別經本院先後以94年度交
    聲字第1557號、94年度交聲字第1558號裁定以原處分機關舉
    發逾三個月，於法不合為由，撤銷原處分並諭知甲○○不罰
    ；嗣經原處分機關不服上開二裁定提起抗告，復經臺灣高等
    法院先後以94年度交抗字第878 號、94年度交抗字第879 號
    裁定駁回其抗告而告確定等情，有前揭本院裁定及臺灣高等
    法院裁定各2 份附卷可按，是本院自僅得就上開編號(1)所示
    之交通異議案件予以裁處，合先敘明（臺灣高等法院94年度
    交抗字第877 號裁定發回意旨認本院原裁定就前揭編號(2)、
    (3)所示之交通異議案件有已受請求事項未予裁定之違誤，應
    屬誤會，附此說明）。
  (二)經查，原處分機關經正義公司於應到案日期前提出申訴，已
    知違規駕駛人為甲○○，並依法通知違規駕駛人到案處理，
    惟原舉發單位於90年12月18日對違規人即異議人甲○○送達
    之舉發通知單，未能送達而遭退回，並經承辦人員於91年1
    月30日鍵入電腦等情，有交通部公路總局臺北區監理所94年
    9月28日北監營字第0949004042號函1份及所附上開0000000
    0004號函暨單退查詢報表影本各1件附卷可稽，而觀諸其所
    檢送之函文內容可知，送達異議人舉發通知單上所載住址係
    「臺北縣深坑鄉○○街48號」，核與上開裁決書上所載住址
    「臺北縣深坑鄉○○街50號」（異議人於85年12月24日即已
    遷入）並不相符，此有裁決書影本、法務部戶役政連結作業
    系統1紙在卷可考，是異議人之住所地之門牌號碼，顯係「
    臺北縣深坑鄉○○街50號」無誤，原舉發單位卻仍對「臺北
    縣深坑鄉○○街48號」為送達，此乃原舉發單位疏失使該舉
    發通知單未能合法送達於異議人甲○○而遭退回，是受處分
    人既未收受該舉發通知單，自無從依前開道路交通管理處罰
    條例之規定到案陳述意見或自動逕行繳納罰鍰。
  (三)又道路交通管理處罰條例第90條第1項規定，違反本條例之
    行為，自行為成立之日起；行為有連續或繼續之狀態者，自
    行為終了之日起，逾3個月不得舉發。揆諸前揭說明，本件
    舉發通知單既未經合法送達，自難謂完成舉發之程序，受處
    分人甲○○於90年10月25日之違規行為，因未曾收受舉發通
    知單，其違反道路交通管理處罰條例之行為，自行為成立之
    日時起算，顯已逾3個月，依法要不得為舉發之行為。異議
    人之異議理由雖未敘及此，然原處分機關不查，對不得為舉
    發之行為裁處罰鍰，顯有未洽，自應由本院將原處分撤銷，
    並諭知異議人不罰。
五、據上論斷，依道路交通案件處理辦法第20條，裁定如主文。
中    華    民    國    95    年    7     月    31    日
                  交通法庭    法  官  許映鈞
以上正本證明與原本無異。
如不服本裁定，應於送達後5 日內向本院提出抗告狀（須附繕本
）。
                              書記官  呂苗澂
中    華    民    國    95    年    7     月    31    日


司法院資訊處製作；財團法人民間司法改革基金會備份。
